【裁判字號】    90,聲,2813
【裁判日期】    901017
【裁判案由】    聲明異議
【裁判全文】
臺灣桃園地方法院刑事裁定                          九十年度聲字第二八一三號
    聲  請  人  乙○○
    受  刑  人  甲○○
右聲請人因受刑人受執行賭博案件（九十年度執字第三一一四號），對於檢察官執行
之指揮認為不當，聲明異議，本院裁定如左：
      主    文
異議駁回。
      理    由
一、聲明異議意旨略以：聲請人即受刑人家中尚有二名子女年幼，無人照顧；且聲請
    人在外打零工，受刑人自第二次因賭博案件為警查獲後，即在家中照顧其母，聲
    請人值此重大變故，除無法外出工作賺錢，家中幼兒及老母亦乏人照料，因而對
    於檢察官不准易科罰金之處分聲明異議。
二、按「受刑人或其法定代理人或配偶以檢察官執行之指揮為不當者，得向諭知該裁
    判之法院聲明異議」，刑事訴訟法第四百八十四條固定有明文。惟按「犯最重本
    刑五年以下有期徒刑以下之刑之罪，而受六月以下有期徒刑或拘役之宣告，因身
    體、教育、職業或家庭之關係或其他正當事由，執行顯有困難者，得以一元以上
    三元以下折算一日，易科罰金，但確因不執行所宣告之刑，難收矯治之效，或難
    以維持法秩序者，不在此限」，刑法第四十一條第一項亦規定甚明。至受刑人是
    否「執行顯有困難」，或有無「確因不執行所宣告之刑，難收矯治之效」之情形
    ，係由承辦檢察官，就受刑人之具體情況審酌而指揮之，屬於檢察官指揮執行時
    得自由裁量之事項，此觀之刑事訴訟法第四百五十七條第一項前段之規定自明。
三、經本院調閱受刑人之該執行案卷，承辦檢察官之審查意見為：「受刑人犯賭博案
    罪經判處有期徒刑六月確定，以家庭因素聲請易科罰金雖屬有據，惟據判決書事
    實所載，受刑人於遭警查獲後，猶不知悔改，繼續在原址經營大型賭博電玩，如
    非執行宣告刑，顯難維持法秩序」，因而駁回其易科罰金之聲請。
四、經查：被告因犯最重本刑五年以下有期徒刑之賭博罪，經本院判處有期徒刑六月
    確定在案，並於民國（下同）九十年九月十日到案執行時，由受刑人提出戶籍謄
    本等文件，向臺灣桃園地方法院檢察署檢察官聲請依刑法第四十一條之規定准予
    易科罰金，而遭駁回在案，此有本院依職權調取臺灣桃園地方法院檢察署九十年
    度執字第五０號案卷可佐，雖堪認定。惟受刑人所受有期徒刑或拘役之宣告，雖
    符刑法第四十一條前段之規定，惟是否准予易科罰金，仍應視其受執行有無「顯
    有困難」之情形，並由檢察官依職權裁量以決定之，此觀諸刑法第四十一條之規
    定即明，且受刑人「基於常業賭博之犯意，自民國八十八年八月間起，在桃園縣
    桃園市○○路六二巷三十號一樓公眾得出入之場所，經營「新世界遊藝埸」，擺
    設電動賭博機具，計有「雙魚座」四十一台及「王牌對決」四台，並先後自八十
    八年八月起，以月薪新臺幣（下同）四萬元僱用與其有具有共同常業賭博犯意聯
    絡之陳邦旭（前曾於八十八年間因賭博案件，經法院判處有期徒刑四月，於八十
    八年十一月八日確定，已於八十八年十二月八日以易科罰金執行完畢）、潘思成
    （自八十九年五月起，月薪二萬元）、陳茂昌（自八十九年四月起，月薪二萬五
    千元）及陳秋霞（八十九年七月一日起，月薪一萬五千元）等四人，從事開分、
    洗分及兌換現金之工作，與不特定之賭客賭博財物，並均恃此為生，以之為常業
    。其方式為：先由潘思成、陳秋霞為賭客以十比一之比率開分即一百元開十分，
    供賭客與機具對賭，賭輸時分數被機台吃掉，若賭贏則由陳邦旭、陳茂昌於洗分
    後以不等比率兌換現金給賭客。迨於八十九年七月三日下午四時二十分許，適有
    基於在公眾得出入場所賭博之概括犯意之賭客彭玉美（已曾於八十九年六月三十
    日下午一時許在上址賭博財物）、朱裕程（已曾於八十九年六月三十日下午五時
    許在上址賭博財物），正在該處賭博財物，為警當場所查獲，並扣得「雙魚座」
    電動機具ＩＣ板四十一片、「王牌對決」機ＩＣ板四片、賭資九千二百元及開分
    鑰匙三支；警員復於八十九年八月二十日凌晨四時二十分許，喬裝賭客再前往該
    址，當場查獲「新世界遊藝埸」在上址仍賭博財物，並扣得「雙魚座」電動機具
    ＩＣ板三十五片、賭資七萬七千九百元及開分鑰匙一支等物。」之犯罪事實，業
    據本院判決認定屬實，則受刑人顯係上開遊藝場之經營者，先後僱傭陳邦旭、潘
    思成、陳茂昌及陳秋霞四人擔任員工，並擺設上開多達四十五檯之電動賭博機具
    供不特定人把玩，並進行賭博財物之常業行為，不僅損及個人之財產，更嚴重破
    壞社會之安全，其犯行自非可謂輕，且聲請人係四十七年三月十四日生，有戶口
    名簿乙份在卷可憑，足見受刑人之配偶即聲請人亦正值年盛，非無謀生、工作能
    力以資維持生活，即其家庭顯不因執行而有所困難；至受刑人之母需受刑人照顧
    ，然受刑人以經營賭博性電動遊藝場為常業時，受刑人亦非能全心照顧母親，所
    稱顯不足採。是受刑人雖提出易科罰金之聲請，惟經檢察官認其犯行菲輕，且其
    執行亦顯無任何困難，而依法裁量駁回其易科罰金之聲請，自應無違刑法第四十
    一條及刑事訴訟法第四百八十四條之規定，至為灼然。綜上所述，本件異議人之
    聲明異議，為無理由，應予駁回。
依刑事訴訟法第二百二十條、第四百八十六條，裁定如主文。
中      華      民      國     九十      年      十      月    十七     日
                                臺灣桃園地方法院刑事第六庭
                                        法  官    黃永定
右正本證明與原本無異。
如不服本裁定，應於裁定送達後五日內向本院提出抗告狀（應附繕本），抗告於
臺灣高等法院。
                                        書記官    陳月桂
中      華      民      國    九十      年      十      月     十九     日


司法院資訊處製作；財團法人民間司法改革基金會備份。
